【裁判字號】    97,交訴,5
【裁判日期】    970415
【裁判案由】    過失致死
【裁判全文】
臺灣宜蘭地方法院刑事判決               97年度交訴字第5號
公  訴  人  臺灣宜蘭地方法院檢察署檢察官
被      告  甲○○
選任辯護人  法律扶助律師曾文杞律師
上列被告因業務過失致死案件，經檢察官提起公訴（96年度偵字
第4840號），嗣於本院準備程序進行中，被告先就被訴事實為有
罪之陳述，經裁定進行簡式審判程序，本院判決如下：
    主  文
甲○○犯業務過失致人於死罪，處有期徒刑陸月，如易科罰金，
以新臺幣壹仟元折算壹日。緩刑貳年。
    事  實
一、甲○○靠行於永吉利汽車貨運有限公司，擔任營業曳引車司
    機，平時以駕駛營業曳引車運送砂石為業，係從事駕駛業務
    之人。甲○○於民國96年12月12日上午，駕駛車號141—GB
    號營業曳引車，自蘇花公路7公里處載運砂石欲運往宜蘭縣
    三星鄉兆峰砂石場，於當日上午7時50分許，沿最高速限為
    時速40公里之宜蘭三星鄉○○○○道路由南往北方向行駛，於
    行經宜47線道路與宜26線道路之無號誌交岔路口處時，本應
    注意汽車行駛時，行車速度應依速限標誌或標線之規定，不
    得超速行駛，且於行經無號誌之交岔路口時，應減速慢行，
    作隨時停車之準備，而依當時天候晴、日間自然光線、柏油
    路面、路面乾燥、路面無缺陷、路面無障礙物、視距良好等
    情形，並無不能注意之情事，詎其竟疏未注意，貿然於最高
    速限時速40公里之路段，以時速50公里之速度超速行駛，且
    於無號誌交岔路口處，未減速慢行，作隨時停車之準備，適
    有張義雄騎駛車號P6X—597號機車，沿宜26線道路由東往西
    方向行駛，行經上開無號誌交岔路口時，亦疏未注意停讓右
    方幹道之甲○○車先行，二車因而煞避不及發生撞擊，導致
    張義雄人車倒地且因而受有右側前額部及四肢部挫傷併骨折
    、顱骨碎裂性骨折併腦出血之傷害而當場死亡。甲○○肇事
    後，於有偵查權限之機關及公務員發覺其犯罪前，即主動報
    警，並向到場處理之警員自承肇事並自願接受裁判。
二、案經張義雄之妻乙○○、張義雄之弟丙○○告訴及宜蘭縣警
    察局三星分局報請臺灣宜蘭地方法院檢察署檢察官相驗後偵
    查起訴，嗣於本院準備程序進行中，被告先就被訴事實為有
    罪之陳述，經裁定進行簡式審判程序。
    理  由
一、上揭犯罪事實，迭據被告甲○○於警詢、檢察官偵訊及本院
    審理時坦承不諱，核與證人即被害人張義雄之妻乙○○於警
    詢時指訴張義雄因車禍受傷死亡之情節相符，復有道路交通
    事故現場圖、道路交通事故調查報告表、行車紀錄器紀錄紙
    、舉發違反道路交通管理事件通知單各一件及事故現場照片
    九十三張、事故地點速限標誌相片四張在卷可稽。而被害人
    張義雄確因本件車禍導致受有右側前額部及四肢部挫傷併骨
    折、顱骨碎裂性骨折併腦出血之傷害而當場死亡等情，業經
    臺灣宜蘭地方法院檢察署檢察官會同檢驗員相驗屬實，並製
    有相驗筆錄、相驗屍體證明書、檢驗報告書各一件及相驗照
    片二十六張附卷足憑。
二、按汽車行駛時，行車速度應依速限標誌或標線之規定，不得
    超速行駛，且於行經無號誌之交岔路口時，應減速慢行，作
    隨時停車之準備，道路交通安全規則第93條及道路交通管理
    處罰條例第40條定有明文，被告甲○○為已考領駕駛執照之
    駕駛人，對此實難諉稱不知，其駕車行經最高速限為時速40
    公里之宜47線道路與宜26線道路之無號誌交岔口時，本應注
    意遵守上開規定，且依卷附前揭道路交通事故調查報告表所
    載，於事故當時為天候晴、日間自然光線、柏油路面、路面
    乾燥、路面無缺陷、路面無障礙物、視距良好等情形，並無
    不能注意之情事，詎其竟疏未注意，貿然以時速50公里之速
    度超速行駛，且於無號誌交岔路口處，未減速慢行，作隨時
    停車之準備，以致煞避不及而與張義雄所騎駛之機車發生撞
    擊，肇致本件車禍發生，其駕駛行為顯有過失。且本件車禍
    經送臺灣省基宜區車輛行車事故鑑定委員會鑑定肇事責任，
    其鑑定結果亦認為「甲○○駕駛營業半聯結車行經無號誌岔
    路口，疏未減速慢行，作隨時停車之準備，為肇事原因。」
    ，此有該鑑定委員會基宜區第960501號鑑定意見書附卷可參
    。至於前述鑑定意見雖另認為「張義雄駕駛重機車行經無號
    誌岔路口，支道車未停讓右側幹道車先行，同為肇事原因。
    」，惟被害人張義雄就本件車禍之發生雖亦有疏未停讓右側
    幹道車行之過失，然仍無從因此而解免被告所應負之上開過
    失責任，附此敘明。
三、被害人張義雄確實因本件車禍受傷而不治死亡，且被告甲○
    ○就本件車禍之發生確實有過失等事實，均已認定在前，是
    被告之過失行為與被害人之死亡間，顯具有相當因果關係。
四、綜上所述，足徵被告首揭自白確與事實相符，本件事證已臻
    明確，被告之犯行堪予認定，應依法論科。
五、被告甲○○為營業曳引車司機，平時以駕駛營業曳引車運送
    砂石為業，係從事駕駛業務之人，其駕駛車號141—GB號營
    業曳引車運送砂石前往宜蘭縣三星鄉兆峰砂石場途中肇事，
    導致被害人張義雄死亡，核其所為係犯刑法第276條第2項之
    業務過失致人於死罪。被告肇事後，於有偵查權限之機關及
    公務員發覺其犯罪前即主動報警，並向到場處理之員警自承
    肇事並自願接受裁判之事實，業據被告於本院審理時陳明在
    卷，並有宜蘭縣警察局三星分局道路交通事故肇事人自首情
    形紀錄表一件附卷可參，是被告已符自首之要件，爰依刑法
    第62條前段之規定減輕其刑。茲審酌被告之品行、智識程度
    、身為職業駕駛人，於駕駛營業曳引車時未善盡注意義務，
    嚴重危害用路人之安全，更肇致被害人死亡之結果，犯罪情
    節匪淺，惟其素行尚佳，且犯罪後自首坦承犯行，態度良好
    ，並已與被害人家屬達成和解，賠償被害人家屬精神及財產
    上之損害（參卷附之宜蘭縣三星鄉調解委員會調解書）等一
    切情狀，量處如主文所示之刑，並諭知易科罰金之折算標準
    ，以資警懲。末查，被告前未曾因故意犯罪受有期徒刑以上
    刑之宣告，有臺灣高等法院被告前案紀錄表一件在卷可稽，
    其因一時疏失，致罹刑章，經此審理教訓後，當知警惕而無
    再犯之虞，故本院認為所宣告之刑以暫不執行為適當，爰併
    宣告緩刑二年，以勵自新。
據上論斷，應依刑事訴訟法第273條之1第1項、第299條第1項前
段，刑法施行法第1條之1，刑法第276條第2項、第62條前段、第
41條第1項前段、第74條第1項第1款，判決如主文。
本案經檢察官吳廣莉到庭執行職務。
中    華    民    國    97    年    4     月    15    日
                  刑事第三庭法  官  劉家祥
以上正本證明與原本無異。
如不服本判決應於收受本判決後10日內向本院提出上訴書狀，並
應敘述具體理由。若未敘述理由者，應於上訴期間屆滿後20日內
向本院補提理由書狀(均須按他造當事人之人數附繕本)。
                            書記官  劉謹翊
中    華    民    國    97    年    4     月    17    日
附錄本案論罪科刑法條全文：
中華民國刑法施行法第1條之1
中華民國九十四年一月七日刑法修正施行後，刑法分則編所定罰
金之貨幣單位為新臺幣。
九十四年一月七日刑法修正時，刑法分則編未修正之條文定有罰
金者，自九十四年一月七日刑法修正施行後，就其所定數額提高
為三十倍。但七十二年六月二十六日至九十四年一月七日新增或
修正之條文，就其所定數額提高為三倍。
中華民國刑法第276條第2項
從事業務之人，因業務上之過失犯前項之罪者，處 5 年以下有期
徒刑或拘役，得併科3千元以下罰金。


司法院資訊處製作；財團法人民間司法改革基金會備份。
